【裁判字號】    99,聲,288
【裁判日期】    991213
【裁判案由】    聲明異議
【裁判全文】
臺灣板橋地方法院民事裁定               99年度聲字第288號
聲明異議人
即受取權人  謝星祥
相  對  人  黃進中
相  對  人  林獻瑜
相  對  人  周正信
相  對  人  李官謙
相  對  人  李達
相  對  人  李朝憲
訴訟代理人  李美娟
上列聲明異議人因本院99年度存字第2396號清償提存事件，對於
本院提存所於民國99年12月2 日所為准予提存之處分，聲明異議
，本院裁定如下：
    主      文
異議駁回。
異議程序費用由異議人負擔。
    理      由
一、按關係人對於提存所之處分，得於處分通知書送達關係人翌
    日起10日之不變期間內內，提出異議；法院認為異議有理由
    時，應以裁定命提存所為相當之處分，認為異議無理由時，
    應駁回之，提存法第24條第1 項、第25條第1 項分別定有明
    文。次按提存事件係屬非訟程序，提存所僅得就形式上之程
    式為審查，凡提存人主張之原因事實合於提存法第9 條及其
    施行細則第3 條規定審查之範圍，即應予准許，而關乎實體
    之原因事實，提存所並無審查權。又清償提存，關於提存原
    因之證明文件，無庸附具，提存法施行細則第20條第5 款亦
    有明文。
二、本件相對人以土地法第34條之1 處分共有土地，因異議人經
    存證信函通知未依約定時間內領取應得之對價受領遲延為由
    ，依法辦理清償提存，經本院提存所審認合法，准予提存。
    異議人就上開處分具狀提出異議，意旨略以：提存人所提出
    價錢低於市價而不願出售，且另有相鄰畸零地未一併交易，
    與當初協商內容不符。
三、按提存事件係屬非訟程序，提存所僅得就形式上之程式為審
    查，凡提存人主張之原因事實合於提存法第9 條及其施行細
    則第3 條規定審查之範圍，即應准予提存，而有關實體之原
    因事實，提存所並無權為審查及認定。又清償提存，關於提
    存原因之證明文件，無庸附具，提存法施行細則第20條第5
    款亦有明文。是以，清償提存是否依債務本旨而發生清償效
    力，及有無實體法律關係存在而涉訟時，應由受訴法院依法
    審認之，並非於提存時由提存所認定。經查：本件提存人即
    相對人以異議人逾期未行使優先承買權，對於分得之價金又
    受領遲延為由，將異議人之價金440,361 元予以提存，已經
    相對人於本院99年度存字第2396號提存書之提存原因及事實
    欄載明，形式上應已符合提存法第9 條及施行細則第3 條之
    規定。縱異議人主張之事實屬實，亦為有關兩造間權利義務
    之實體爭執，依前開說明，自不在提存所得以審究之範圍內
    ，從而本院提存所所為准予提存之處分洵無不當，本件異議
    非有理由，應予駁回。
四、依提存法第25條第1 項、非訟事件法第21條第2 項、民事訴
    訟法第78條，裁定如主文。
中    華    民    國    99    年    12    月    13    日
                  民事第二庭   法  官  連育群
以上正本係照原本作成
如不服本裁定應於送達後10日內向本院提出抗告狀，並繳納抗告
費新臺幣1,000元
中    華    民    國    99    年    12    月    13    日
                                書記官  溫婷雅

司法院資訊處製作；財團法人民間司法改革基金會備份。
